臺灣板橋地方法院交通事件裁定　　　　　　　　　九十二年度交聲字第一八六五號
　　原處分機關　交通部公路總局臺北區監理所
　　異　議　人
　　即受處分人　吉美交通企業有限公司
　　代　表　人　陳秀蘭
右列受處分人因違反道路交通管理處罰條例案件，對於交通部公路總局臺北區監理所
九十二年十一月二十五日北監營字第裁四○—Ｃ00000000號裁決處分（原舉
發案號：臺北縣政府警察局北縣警交字第Ｃ00000000號），聲明異議，本院
裁定如左：
    主      文
原處分撤銷。
    理      由
一、原處分意旨略以：異議人即受處分人吉美交通企業有限公司（下稱吉美公司）所
    有之車牌號碼八一七－ＬＨ營業小客車，於民國九十二年五月三十一日八時五分
    許，在臺北縣樹林市鎮○街六號前，因「不按遵行方向行駛」之違規，經警逕行
    舉發，依道路交通管理處罰條例第四十五條第一款規定，裁處罰鍰新臺幣（下同
    ）一千八百元。異議人則以：伊公司所有之車牌號碼八一七－ＬＨ營業小客車於
    九十二年十月二十二日要驗車時，在監理所檔案資料裡發現有違規情事，異議人
    甚為驚訝，因異議人處理交通罰鍰不曾逾期，待調閱相關資料始知是逕行舉發案
    件，故駕駛人並不知情，且異議人亦未曾接獲舉發違反道路交通管理事件通知單
    ，致異議人未能及時加以處理；如舉發警員對車牌號碼有誤認時，將對異議人造
    成重大之損失，應請該警員與駕駛人對質云云，表明不服而提出異議。
二、按汽車駕駛人，爭道行駛有不按遵行之方向行駛者，處新臺幣（下同）六百元以
    上一千八百元以下罰鍰，道路交通管理處罰條例第四十五條第一款定有明文。且
    汽車駕駛人有違反道路交通管理處罰條例第四十五條情形者，除應依該條所規定
    之罰鍰處罰外，並記違規點數一點，道路交通管理處罰條例第六十三條第一項第
    一款亦定有明文。另處理違反道路交通管理處罰條例之行為，逕行舉發者，應按
    已查明之資料填註車牌號碼、車輛種類、車主姓名或名稱及地址，並於通知單上
    方空白處加註逕行舉發之文字後，由舉發機關送達被通知人，道路交通管理事件
    統一裁罰標準及處理細則第十一條第一項第三款定有明文。逕行舉發違反道路交
    通管理事件，經汽車所有人依通知單之應到案日期前到案，並告知違規駕駛人姓
    名、身分證統一編號及住址者，處罰機關應即另行通知違規駕駛人到案依法處理
    ；違反道路交通管理事件，行為人認為舉發之事實與違規情形相符者，得於接獲
    通知單後，親自或委託他人持該通知單，不經裁決向指定之處所，逕依裁罰基準
    執行並繳納罰鍰結案，道路交通管理事件統一裁罰標準及處理細則第二十四條前
    、第四十八條第一項分別定有明文。
三、經查：
（一）本件異議人吉美公司所有之車牌號碼八一七－ＬＨ號營業小客車，於九十二年
      五月三十一日八時五分許，在臺北縣樹林市鎮前六號前，往新莊方向行駛，因
      不按遵行方向行駛，且闖紅燈左轉駛入保安街往迴龍方向加速駛離，適有臺北
      縣政府警察局樹林交通分隊執勤員警在鎮○街○○○街一段之交岔路口之號誌
      箱旁執行勤務，遂當場記下車號逕行舉發等事實，業據證人即臺北縣政府警察
      局樹林分局交通分隊執勤員警胡德雄到庭結證屬實，並據證人胡德雄提出其所
      繪製之前開營業小客車行駛路線位置圖一紙，及臺北縣政府警察局九十二年五
      月三十一日北縣警交字第Ｃ00000000號及同日北縣警交字第Ｃ000
      00000號舉發違反道路交通管理事件通知單、原處分機關九十二年十一月
      二十五日北監營字第裁四○—Ｃ00000000號及同日北監營字第裁四○
      —Ｃ00000000號裁決書、臺北縣政府警察局樹林分局九十二年十一月
      六日樹警交裁字第○九二○○四一七六六函各一份附卷可稽。而證人即舉發警
      員胡德雄到庭結證稱：「當時我是擔任七點到九點勤務，異議人逆向行駛由鎮
      ○街往新莊方向過來，我當時站的位置如我今日所提圖所示。司機有看到我趨
      前舉發，就繼續逆向左轉進入地下道，我當時與他車牌的位置約一、兩公尺，
      因為計程車的後擋風玻璃有貼大字的車牌號碼，所以我就逕行舉發。我擔任交
      通違規的工作有三年。本件我應該不會看錯。因為當天我還有將車牌號碼記載
      在手背上，回去馬上掣單舉發。」、「（問：對於本院九十二年度交聲字第一
      八四五號裁定有何意見？）我是依照我所看到的事實來舉發的。證人陳坤泉為
      何在該案證稱沒有闖紅燈的情形，我不清楚。我在該案時就有與他對質過。當
      時因為車子玻璃有反光，而且車子就加速開走，所以我無法確定是否陳坤泉是
      否就是當日的駕駛，但我確定是那部車違規。」等語（見本院九十三年一月十
      四日訊問筆錄）無訛。況且，按交通警員掣單舉發違反道路交通管理處罰條例
      所列之違規事實，本質上為行政處分，係公務員基於職務上權力，依法就特定
      之具體事件所為具有公法上效果之單方行政行為，基於公務員為公法上行為具
      有公信力之原則，該行政處分當可被推定為真正，其據以依法處分之事實認定
      亦為真正無誤，此與民事訴訟法第三百五十五條第一項規定：「文書依其程式
      及意旨得認作公文書者，推定為真正。」之情形相同，本此公信原則，乃立法
      者賦予行政機關制定違反道路交通管理事件統一裁罰基準及處理細則，使勤務
      警員得當機處分（如該處理細則第十一條）以達其維護交通秩序、安全之行政
      目的。反之，若謂公務員一切行政行為均需預留證據以證其實，則國家行政勢
      必窒礙難行。據此，刑事訴訟法就犯罪證據有關之規定中與屬行政秩序罰之交
      通違規裁罰本質不合之部分，自不在準用之列，本院復查無任何證據足資證明
      警員有捏造事實違法舉發之情事，則執勤警員本其維護交通秩序、安全職責所
      為之舉發，應受到合法、正確之推定。再參以證人胡德雄為執法之公務人員，
      其與異議人吉美公司及案外人陳坤泉均不相識，亦無怨隙，殊無設詞誣陷致入
      己身於偽證罪危險之理，且異議人雖執前詞提出異議，惟其於本院九十三年一
      月十四日調查時，經合法傳喚無正當理由未到場；而異議人所指上開營業小客
      車之駕駛人陳坤泉亦於本院九十二年度交聲字第一八四五號調查時到庭作證，
      並與舉發警員互相對質等情，業經本院調閱九十二年度交聲字第一八四五號案
      卷核閱屬實，是異議人具狀請求傳訊案外人陳坤泉與舉發警員對質，即無必要
      綜上，異議人並無證據可證明並無前開違規事實，其空言主張，自無可採。
（二）按違反道路交通管理事件統一裁罰基準及處理細則第二十四條、第四十八條第
      一項規定意旨，無非在於汽車所有權人或駕駛人如因違規遭逕行舉發時，其本
      質上即無從於違規時得知行為人本身違規之事實已遭主管機關查處之情，故法
      令上乃科以舉發機關之通知義務，以利違規行為人知悉有無違規之事實而選擇
      依通知期限內繳納最低額罰緩或依法聲明不服。本件異議人指稱其於裁決前並
      未接獲舉發違反道路交通管理事件通知單一節，遍查全卷亦無任何送達該舉發
      違反道路交通管理事件通知單之證明資料，且依卷附臺北縣政府警察局樹林分
      局九十二年十一月六日樹警交裁字第○九二○○四一七六六號函（正本予異議
      人，副本予交通部公路總局臺北區監理所）亦載稱：「．．．至於舉發單『通
      知聯』部分，本分局業於九十二年六月五日以九○二四二九號掛號包裹連同二
      、三聯一併移送監理單位併案裁罰，．．．。」，而證人胡德雄及舉發機關迄
      未提出本件違規通知單掛號郵件收件回執，自難認本件違規通知單已合法送達
      於異議人。揆諸前開說明，異議人無從知悉通知單上記載之應到案日期，則異
      議人自無「逾應到案日期」之情事。本件原處分機關未予詳查，逕認異議人不
      依通知單指定日期到案，依道路交通管理處罰條例第四十五條第一款裁罰最高
      罰鍰金額一千八百元，又漏未依同條例第六十三條第一項第一款裁罰違規點數
      一點，均有未洽。
四、綜上所述，車牌號碼八一七－ＬＨ號營業小客車之違規事實洵堪認定，茲為保障
    異議人於程序上之權益，本件異議為有理由，原處分機關所為之本件裁決處分應
    予撤銷，俟依法給予異議人有選擇不經裁決，逕依較低之罰鍰基準繳納結案，或
    告知違規駕駛人姓名、身分證統一編號及住址之機會後，再由原處分機關另為適
    當之處理。
據上論斷，應依道路交通管理處罰條例第八十七條第二項，道路交通案件處理辦法第
二十條前段，裁定如主文。
中      華      民      國    九十三    年      一      月    三十     日
                                    臺灣板橋地方法院交通法庭
                                        法  官  楊  志  雄
右正本證明與原本無異。
如不服本裁定，應於裁定送達後五日內向本院提出抗告狀。
                                        書記官  陳  慶  樹
中      華      民      國    九十三    年      二     月      三       日
